【裁判字號】    98,訴,3200
【裁判日期】    981119
【裁判案由】    偽造文書等
【裁判全文】
臺灣板橋地方法院刑事判決              98年度訴字第3200號
公  訴  人  臺灣板橋地方法院檢察署檢察官
被      告  丙○○
            乙○○
上列被告等因偽造文書等案件，經檢察官提起公訴（98年度偵字
第22394號），本院判決如下：
    主  文
丙○○、乙○○共同行使偽造公文書，足以生損害於公眾及他人
，各處有期徒刑壹年陸月。扣案NOKIA 廠牌行動電話貳具（分別
搭配0000000000號門號、0000000000號門號，均各含SIM 卡壹張
）、偽造之「法務部行政執行處臺北執行處凍結管收命令章」、
「檢察執行處印」公印文各壹枚、偽造之「法務部行政執行處臺
北執行處凍結管收命令章」、「檢察執行處印」公印各壹枚均沒
收。
    事  實
一、丙○○、乙○○與真實姓名、年籍不詳，綽號「阿峰」之成
    年男子及其餘姓名、年籍不詳之成年詐騙集團成員，基於共
    同僭越公務員職權、偽造公印文、行使偽造公文書、詐欺取
    財之犯意聯絡，先由該詐騙集團成員於民國98年8 月12日上
    午9 時許，撥打電話至甲○○位於臺北縣中和市○○路184
    之2 號住處，自稱長庚醫院人員，向甲○○訛稱其身份恐遭
    他人冒用，而要求甲○○撥打00-00000000 號電話至刑警隊
    查詢，甲○○依其指示撥打電話，一名自稱隊長之詐欺集團
    成員告知甲○○其身份恐遭他人冒用涉及詐騙，要求甲○○
    提供自身帳戶資訊，而僭行司法人員偵查犯罪之公務員職權
    ，復輾轉由另名亦自稱隊長之詐欺集團成員與甲○○對話，
    亦稱甲○○涉及詐騙案件，欲將其移送地檢署，檢察官將羈
    押甲○○，並欲凍結其財產，而僭行司法人員偵查犯罪之公
    務員職權，然復誆稱欲幫助甲○○，將有「郭檢察官」之人
    會與其聯絡，旋自稱「郭檢察官」之詐欺集團成員來電向甲○○稱欲凍結其財產並羈押甲○○，僭行司法人員偵查犯罪
    之公務員職權，甲○○因而畏懼並不斷哀求，幾經甲○○與
    該等詐欺集團成員電話聯絡，該自稱「郭檢察官」之詐欺集
    團成員即要求甲○○至慶豐銀行中和分行提領新臺幣（下同
    ）1,190,000 元，甲○○信以為真前往銀行取款後，「郭檢
    察官」即與甲○○聯絡，稱其助理「陳志文」將前去向甲○○取款至法院公證，甲○○因而陷於錯誤，將1,190,000 元
    交予「陳志文」，而「陳志文」則交付該詐欺集團成員於不
    詳時、地，以偽造之「法務部行政執行處臺北執行處凍結管
    收命令章」、「檢察執行處印」公印各1 枚，蓋用在抬頭為
    「臺北地方法院地檢署監管科」而所偽造之公文書1 份予甲○○，足以生損害於臺灣臺北地方法院地檢署之公信及對公
    印文、公文書管理之正確性及甲○○之財產權益。爾後，該
    自稱「郭檢察官」之詐欺集團成員復撥打電話向甲○○稱該
    案件將轉由「賴檢察官」接手，隨即該自稱「賴檢察官」之
    詐欺集團成員接手向甲○○稱明日將再與其聯絡。嗣甲○○
    驚覺有異，遂向長庚醫院查詢，始知業遭詐騙，遂向警申告
    前情，經警研判該批詐欺集團成員將再與甲○○聯絡，遂央
    甲○○配合警方，該自稱「賴檢察官」之詐欺集團成員果於
    隔日（13日）來電與甲○○聯絡，要求甲○○再至銀行提領
    1,405,000 元，並佯稱欲派人保護甲○○而詢問其衣著、行
    程，甲○○旋與警方聯絡，經警至甲○○住處附近埋伏，而
    在臺北縣中和市○○路751 巷口查獲駕駛車牌號碼1215-FD
    號自小客車前來取款之詐欺集團成員丙○○、乙○○，並扣
    得綽號「阿鋒」所交付予丙○○、乙○○用以聯絡前開犯行
    之NOKIA 廠牌行動電話2 具（分別搭配0000 000000 號門號
    、0000000000號門號，均各含SIM 卡1 張），及前開自小客
    車。
二、案經甲○○訴由臺北縣政府警察局中和第二分局報告臺灣板
    橋地方法院檢察署檢察官偵查起訴。
    理  由
一、證據能力部分：
  (一)按刑事審判上之共同被告，係為訴訟經濟等原因，由檢察官
    或自訴人合併或追加起訴，或由法院合併審判所形成，其間
    各別被告及犯罪事實仍獨立存在。故共同被告對於其他共同
    被告之案件而言，為被告以外之第三人，本質上屬於證人，
    為確保被告對證人之詰問權，證人於審判中，應依法定程序
    ，到場具結陳述，並接受被告之詰問，其陳述始得作為認定
    被告犯罪事實之判斷依據（最高法院93年臺上字第5726號號
    判決意旨參照）。故被告丙○○、乙○○雖同為本案被告，
    然公訴人援引被告丙○○於警詢、檢察官偵查中所為之陳述
    為被告乙○○犯行之證據，援引被告乙○○於警詢、檢察官
    偵查中所為之陳述為被告丙○○犯行之證據，則就被告乙○○而言，被告丙○○之陳述；就被告乙○○而言，被告乙○○之陳述，無異屬「被告以外之人」之陳述。又被告以外之
    人於審判外之言詞或書面陳述，除法律有規定者外，不得作
    為證據；被告以外之人於偵查中向檢察官所為之陳述，除顯
    有不可信之情況者外，得為證據；被告以外之人於檢察事務
    官、司法警察官或司法警察調查中所為之陳述，與審判中不
    符時，其先後之陳述具有較可信之特別情況，且為證明犯罪
    事實存否所必要者，得為證據；被告以外之人於審判外之陳
    述，雖不符刑事訴訟法第159 條之1 至第159 條之4 之規定
    ，而經當事人於審判程序同意作為證據，法院審酌該言詞陳
    述或書面陳述作成時之情況，認為適當者，亦得為證據；當
    事人、代理人或辯護人於法院調查證據時，知有第159 條第
    1 項不得為證據之情形，而未於言詞辯論終結前聲明異議者
    ，視為有前項之同意，刑事訴訟法第159 條第1 項、第159
    條之1 第2 項、第159 條之2 、第159 條之5 分別定有明文
    。被告丙○○、乙○○以證人身份於警詢所為之陳述，屬審
    判外之陳述，然被告丙○○、乙○○於準備程序中未對上開
    證據之證據能力爭執（見本院98年9 月29日準備程序筆錄）
    ，且經本院於審理期日提示上開筆錄並告以要旨，被告及辯
    護人就此部分證據之證據能力均未聲明異議（見本院98年10
    月29日審判筆錄），審酌證人丙○○、乙○○所為前開證述
    無違法取證之瑕疵，或所述內容有何誤認、誣攀等顯有不可
    信之情況，本院認引用上開陳述作為證據應屬適當，依刑事
    訴訟法第159 條之5 規定，有證據能力。再被告丙○○、乙○○於檢察官偵查中以證人身分向檢察官所為之陳述，均係
    經具結後向檢察官所為，既非檢察官非法取供而得，且無顯
    不可信之情況，，渠等於上述偵查中所為之證述，自得作為
    證據。
  (二)卷附現場照片、扣押物品目錄表，查並無不得作為證據之事
    由，依法自得作為證據。
  (三)扣案行動電話2 具、自小客車1 輛，均非供述證據，無傳聞
    法則之適用，與本案具有關聯性，且上開物證經員警合法取
    得，具有證據能力。
二、得心證之理由：
  (一)訊據被告丙○○、乙○○於本院審理時固坦承渠等受「阿鋒
    」之託，於98年8 月13日上午9 時30分許，前往臺北縣中和
    市○○路751 巷口，向一名女子收取金錢等語不諱，惟均矢
    口否認有何行使偽造公文書、僭行公務員職權、詐欺犯行，
    均辯稱：「阿鋒」宣稱該名女子積欠其債務，央請渠等前往
    收取欠款，渠等不知詐騙之情云云。
  (二)經查：
  1.甲○○於前開時、地遭詐騙等情，業據證人甲○○於警詢、
    檢察官偵查及本院審理時證述綦詳（見98年度偵字第22394
    號偵查卷宗第17頁至20頁、第84至85頁，本院98年10月29日
    審判筆錄），且有卷附偽造抬頭為「臺北地方法院地檢署監
    管科」之公文書、帳戶存摺明細各1 份在卷可參，足佐證人
    甲○○前開所述情節信實，自堪採信。
  2.證人甲○○於本院審理時證稱：伊在住處接獲自稱長庚醫院
    人員來電向伊宣稱身份恐遭他人冒用，而要求伊撥打00-000
    00000 號電話向警查詢，伊遂依指示撥打電話，復有自稱隊
    長之人向伊宣稱涉及詐騙，又輾轉由另名亦自稱隊長之人亦
    稱伊涉及詐騙案件，欲將伊移送地檢署等語，惟誆稱欲幫助
    伊，而將有「郭檢察官」之人會與伊聯絡，旋即有自稱「郭
    檢察官」之詐欺集團成員來電向伊稱羈押伊並欲凍結伊財產
    ，經伊哀求，且與該等人員電話來回聯絡，該自稱「郭檢察
    官」之詐欺集團成員便要求伊至銀行領款，且該自稱「郭檢
    察官」之詐欺集團成員復稱派遣助理前來向伊取款，待伊交
    付款項後，該自「郭檢察官」之詐欺集團成員復稱此案將由
    「賴檢察官」接手，隨即將電話交由自稱「賴檢察官」之詐
    欺集團成員接聽伊對話等語（見本院98年10月29日審判筆錄
    ）。由證人甲○○所述內容可知，前開詐騙過程係經過詳細
    策劃，且動員不少人力，渠等當然希望順利取得款項，自會
    交由同屬詐欺集團、可以掌握者前去取款以竟其功。況且，
    該等詐欺集團成員既假冒檢警人員之名而謊稱被害人涉及刑
    案而詐騙，且被害人均係因畏懼自身無端涉及犯罪而依指示
    交付款項，不難想像被害者於交付款項時極有可能詢問其他
    詐欺集團成員所虛稱涉案情節或後續狀況，甚至要求交付相
    關文件，果取款者不知詐騙緣由，將如何與被害者應對而順
    利取得詐騙款項，由此益徵詐欺集團斷無可能於最後關頭臨
    時託付毫無關係之人取款，而無端承擔無法順利取得詐騙款
    項之風險。被告丙○○、乙○○既負責向甲○○取款此等重
    要工作，顯無可能不知前開詐騙甲○○之事，被告丙○○、
    乙○○顯有參與前開詐欺集團。
  3.按共同正犯之成立，祇須具有犯意之聯絡，行為之分擔，既
    不問犯罪動機起於何人，亦不必每一階段犯行，均經參與（
    最高法院34年上字第862 號判例意旨可資參照）；再按共同
    實施犯罪行為之人，在合同意思範圍以內，各自分擔犯罪行
    為之一部，相互利用他人之行為，以達其犯罪之目的者，即
    應對於全部所發生之結果，共同負責；共同正犯間非僅就其
    自己實施之行為負其責任，並在犯意聯絡之範圍內，對於其
    他共同正犯所實施之行為，亦應共同負責（最高法院32年上
    字第1905號判例意旨可資參照）。依證人甲○○前開所述情
    節，可見該等詐欺集團成員之詐欺過程環環相扣，該自稱長
    庚醫院人員、自稱隊長之人、自稱郭姓、賴姓檢察官而與甲○○對話者，或嗣後自稱助理而前往取款者，均係承繼前者
    所為接續、分工實施部分詐騙行為，渠等計畫應視為一體。
    從而，本件被告丙○○、乙○○負責取款，亦為渠等詐騙計
    畫之部分行為，自應就共犯所為共同負責。
  4.被告2 人於本院審理時雖均辯稱係受「阿鋒」之託前去拿取
    債款云云。然被告丙○○於警詢及檢察官偵查時供稱：伊在
    網路咖啡店認識「阿鋒」，「阿鋒」得知伊失業，便稱有賺
    錢機會便通知伊，後來「阿鋒」寄送1 支行動電話予伊，伊
    於98年8 月13日凌晨接到「阿鋒」來電，要求伊北上，伊於
    同日上午6 、7 點到達臺北便與「阿鋒」聯絡，被告乙○○
    便駕駛車牌號碼1215-FD 號自小客車搭載「阿鋒」至臺北車
    站接伊，渠等在路上繞一陣子，後來停在路邊，「阿鋒」下
    車，要伊與被告乙○○等其電話，至同日8 時餘許，「阿鋒
    」來電要渠等至臺北縣中和市○○路751 巷口，注意同縣市
    ○○街184 號門口，等候1 名婦女出門，待該婦女出門，聯
    絡「阿鋒」後依指示向該婦女取款等語（見前開偵查卷第6
    頁、第56頁），而被告乙○○於警詢及檢察官偵查中則均供
    稱：98年8 月13日上午9 時30時，伊坐在車牌號碼1215-FD
    號自小客車內，在臺北縣中和市○○路751 巷口等候網友「
    柔柔」等語（見前開偵查卷第13頁、第57頁），被告2 人同
    行前往同一地點，然竟對此行目的為完全迥異之陳述，則渠
    等前開所稱前往臺北縣中和市○○路751 巷口之目的一節是
    否可信，即非無疑，且被告乙○○於本院審理時復為另番說
    詞，苟渠等僅為單純追索債務，何須如此迂迴且多所隱瞞。
    況依被告丙○○所述，渠等前往臺北縣中和市○○路751 巷
    口前，「阿鋒」與渠等同行，則果此行係為「阿鋒」追索債
    務，「阿鋒」為事件當事人，何以不與渠等同行，又渠等既
    已前往債務人住處，大可直接上門追索，豈須在外等候、觀
    望。更進者，被告丙○○與本院訊問時供述：「阿鋒」未告
    知伊該債務人之姓名，積欠之債務金額等語（見本院98年9
    月11日訊問筆錄），被告乙○○於本院準備程序時亦稱：「
    阿鋒」未告知伊需向該債務人拿取款項之金額等語（見本院
    98年9 月29日準備程序筆錄），果渠等確係前往該處索取債
    務，豈會不知債務人之姓名或所欲索取債務款項？被告2 人
    抗辯前去追索債務云云，顯與情理有違，不足可採。
  (三)綜上所述，本件事證明確，被告丙○○、乙○○2 人前開犯
    行洵堪認定。
二、核被告丙○○、乙○○2 人所為，均係犯刑法第158 條第1
    項僭行公務員職權罪、第216 條、第211 條行使偽造公文書
    罪、第339 條第1 項詐欺取財罪。被告丙○○、乙○○與其
    餘共犯基於共同犯罪之意思，分由共犯實行偽造「法務部行
    政執行處臺北執行處凍結管收命令章」、「檢察執行處印」
    之公印、公印文及抬頭為「臺北地方法院地檢署監管科」之
    公文書，並分工為詐欺行為，被告與其餘詐欺集團成員，對
    於前述犯罪，互有犯意聯絡與行為分擔，為共同正犯。而被
    告2 人及其餘詐欺集團成員共同偽造前開2 公印蓋於抬頭為
    「臺北地方法院地檢署監管科」之公文書及先後於98年8 月
    12、13日對甲○○所為詐騙行為，乃係於密接時、地，以相
    同手法，侵害同一法益，顯係基於單一犯意下所為之數個舉
    動，為接續犯。又被告以共同犯罪意思所參與共同偽造公文
    書之低度行為應為共同參與行使之高度行為所吸收，不另論
    罪。被告以一共同行為觸犯僭行公務員職權罪、行使偽造公
    文書罪、詐欺取財罪3 罪名，為想像競合犯，應依刑法第55
    條前段之規定，應從較重之共同行使偽造公文書罪處斷，公
    訴意旨被告所犯3 罪應予分論併罰，尚有未洽。爰審酌被告
    2 人正值少壯，不思以正途營生，為牟私利，參與詐騙集團
    前開犯行，向被害人詐騙高達百萬元之金額，所為自屬非是
    ，所得利益不低，兼衡其素行、犯罪動機、目的、渠等所實
    行為取款行為，並非擔任主要籌畫詐騙之角色，犯罪情節較
    為輕微，然犯罪後未見悔意，亦未賠償被害人所受損失，態
    度難認良好等一切情狀，量處如主文所示之刑，以示懲戒。
    卷附抬頭為「臺北地方法院地檢署監管科」之公文書雖經甲○○提供附卷，然該等文書在被告2 人實施犯罪時業已交付
    予甲○○而移轉所有權予甲○○，前開文書即非屬被告或共
    犯所有，故不得逕予沒收之，然其上所所蓋之「法務部行政
    執行處臺北執行處凍結管收命令章」、「檢察執行處印」公
    印文各1 枚既屬偽造，仍應依刑法第219 條之規定，不問屬
    於犯人與否，宣告沒收。又偽造之前開「法務部行政執行處
    臺北執行處凍結管收命令章」、「檢察執行處印」各1 枚，
    雖未扣案，惟無證據證明已滅失，亦依刑法第219 條之規定
    ，不問屬於犯人與否，宣告沒收之。再扣案之NOKIA 廠牌行
    動電話2 具（分別搭配0000000000號門號、0000000000號門
    號，均各含SIM 卡壹張），為共犯「阿鋒」交予被告丙○○
    、乙○○持以聯絡前開取款事宜一節，業據被告2 人供述在
    卷，前開電話已因交付而屬被告丙○○、乙○○所有，且為
    供犯罪所用之物，應依刑法第38條第1 項第2 款諭知沒收。
    至扣案之車牌號碼1215-FD 號自小客車，僅為一般代步工具
    ，並非供本件犯行所用之物，爰不就此為沒收之諭知。
據上論斷，應依刑事訴訟法第299 條第1 項前段、刑法第28條、
第158 條第1 項、第216 條、第211 條、第339 條第1 項、第55
條前段、第219 條、第38條第1 項第2 款，刑法施行法第1 條之
1 第1 項，判決如主文。
本案經檢察官李美金到庭執行職務。
中    華    民    國    98    年    11    月    19    日
                  刑事第十二庭  審判長法  官  李君豪
                                      法  官  錢衍蓁
                                      法  官  何燕蓉
此正本與原本無異。
如不服本判決，應於判決送達後10日內，向本院提出上訴書狀，
且上訴書狀應敘述具體理由，而上訴書狀未敘述上訴理由者，應
於上訴期間（即自收受判決書之翌日起算10日）屆滿後20日內補
提理由書。
                                      書記官  李崇文
中    華    民    國    98    年    11    月    24    日
附錄本案論罪科刑法條全文：
中華民國刑法第158條第1項
（僭行公務員職權罪）
冒充公務員而行使其職權者，處 3 年以下有期徒刑、拘役或 5
百元以下罰金。
中華民國刑法第211條
（偽造變造公文書罪）
偽造、變造公文書，足以生損害於公眾或他人者，處 1 年以上 7
年以下有期徒刑。
中華民國刑法第339條第1項
（普通詐欺罪）
意圖為自己或第三人不法之所有，以詐術使人將本人或第三人之
物交付者，處5年以下有期徒刑、拘役或科或併科1千元以下罰金
。


司法院資訊處製作；財團法人民間司法改革基金會備份。
